臺灣雲林地方法院民事裁定
111年度消債清字第15號
聲  請  人
即  債務人  黃秀華  
債  權  人  台北富邦商業銀行股份有限公司

法定代理人  程耀輝  


債  權  人  國泰世華商業銀行股份有限公司

法定代理人  郭明鑑  


債  權  人  台中商業銀行股份有限公司

法定代理人  王貴鋒  
訴訟代理人  陳敬文  


債  權  人  臺灣新光商業銀行股份有限公司

法定代理人  李增昌  
代  理  人  徐雅琳  
債  權  人  遠東國際商業銀行股份有限公司


法定代理人  周添財  


債  權  人  元大商業銀行股份有限公司


法定代理人  翁健    
代  理  人  黃勝豐  
債  權  人  永豐商業銀行股份有限公司

法定代理人  陳嘉賢  
代  理  人  周忠泰  
債  權  人  中國信託商業銀行股份有限公司


法定代理人  利明献  


債  權  人  第一金融資產管理股份有限公司

法定代理人  施志調  
代  理  人  黃志勇  
債  權  人  台新資產管理股份有限公司

法定代理人  吳統雄  
債  權  人  萬榮行銷股份有限公司

法定代理人  呂豫文  


債  權  人  良京實業股份有限公司

法定代理人  平川秀一郎


債  權  人  富邦資產管理股份有限公司

法定代理人  洪主民  

債  權  人  滙誠第一資產管理股份有限公司

法定代理人  莊仲沼  
債  權  人  滙誠第二資產管理股份有限公司

法定代理人  莊仲沼  
上列聲請人因消費者債務清理事件聲請清算，本院裁定如下：
    主  文
聲請駁回。
聲請費用由債務人負擔。
    理  由
一、按債務人不能清償債務或有不能清償之虞者，得依消費者債
    務清理條例所定更生或清算程序，清理其債務；債務人於法
    院裁定開始更生程序或許可和解或宣告破產前，得向法院聲
    請清算。債務人聲請清算時，應提出財產及收入狀況說明書
    ，表明下列事項，並提出證明文件：一、財產目錄，並其性
    質及所在地。二、最近五年是否從事營業活動及平均每月營
    業額。三、收入及必要支出之數額、原因及種類。四、依法
    應受債務人扶養之人。又聲請更生或清算不合程式或不備其
    他要件者，法院應以裁定駁回之，但其情形可以補正者，法
    院應定期間先命補正，消費者債務清理條例（下稱消債條例
    ）第3條、第80條、第81條1項、第3項、第8條分別定有明文
    。
二、聲請意旨略以：債務人對金融機構負無擔保或無優先權之債
    務總金額合計新台幣（下同）2,797,094元，於消債條例施
    行後，依規定向雲林縣斗南鎮調解委員會聲請消費者債務清
    理前置調解程序，嗣因調解不成立。而債務人客觀上就已屆
    清償期之債務有不能清償或不能清償之虞，又債務人未經法
    院裁定開始更生程序或宣告破產，爰聲請清算等語。
三、經查：
㈠、債務人於聲請清算前5年內曾任職金龍婚宴會館，後來從事打
    零工，每月收入約20,000元等情，業據其陳報在卷，並有財
    產及收入狀況說明書、個人收入切結書、108年及109年度綜
    合所得稅各類所得資料清單、勞工保險被保險人投保資料表
    等件在卷可參（本院卷第21、57-61、65-66頁），堪認債務
    人係屬消債條例第2條所規定之消費者，而為消債條例適用
    之對象。且債務人向雲林縣斗南鎮調解委員會聲請債務清償
    調解，經該調解委員會以110年民調字第90號受理，嗣於民
    國110年8月19日調解不成立，雖有債務人提出之調解不成立
    證明書可證（本院卷第41頁）。
㈡、惟依債務人所提出之財產及收入狀況說明書，財產目錄雖有
    記載存款13筆、保單3筆及靈骨塔使用權1座（本院卷第17頁
　　），然存款其中7筆為「查不到餘額」，餘6筆餘額則為74元
　　、38元、66元、17元、0元、0元，債務人卻僅提出斗南郵局
    （餘額38元）、京城銀行斗南分行（餘額66元）之存摺影本
    （本院卷第45-47頁）。保單部分，債務人僅提出中華民國
    人壽保險商業同業公會保險業通報作業資訊系統資料查詢結
    果表1件為憑（本院卷第51-53頁），然未說明3筆保單價值
    準備金各為何。靈骨塔使用權部分，債務人僅提出「龍巖白
    沙灣安樂園永久使用權狀」影本1紙為憑（本院卷第55頁）
　　，亦未說明其現存價值為何。再者，債務人固主張每月生活
    必要費用為餐飲費9,000元、交通費500元、電信費700元、
    居住費4,000元、水電瓦斯費1,000元、雜支費2,000元、勞
    健保費1,500元，合計約18,700元，並提出戶籍謄本（現戶
    全戶）、電話費繳費通知、瓦斯費通知單、台灣電力公司繳
    費通知單（繳費憑證）、台灣自來水股份有限公司水費通知
    單、全民健康保險保險費計算表等件為憑（本院卷第3、23
　　、39、67-89頁）。然查，⑴電話費繳費通知單應繳金額為18
    3元，用戶「黃水勤」為債務人之父，號碼為「0965*2*5*
　　9」，並非債務人所使用之行動電話門號，且繳費日期為「1
　　10.4.26」，亦非近期之繳費單據。⑵瓦斯費通知單、台灣電
    力公司繳費通知單（繳費憑證）、台灣自來水股份有限公司
    水費通知單等之用戶名稱均係「蔡玉甜」即債務人之母，且
    均為110年度之通知單，並非債務人近期之繳費單據。⑶債務
    人陳報每月須支出居住費4,000元、雜支費2,000元，亦未說
    明其原因並提出資料佐證。
㈢、因債務人所提出之資料及說明有缺漏、不足之情事，本院遂
    命其補正，先於111年5月11日以裁定命其應於「本裁定送達
    後20日內，補正如附表所示資料到院」即「㈠每月必要生活
    費用支出明細表及所列各項支出之六個月內之費用收據（例
    如統一發票、消費或繳款收據、匯款證明、轉帳存摺內頁、
    健保繳費收據、所得稅繳費證明），如與第三人共同居住，
    請說明彼此間如何分擔生活費用。…。㈢『龍嚴白沙灣安樂園
    真龍殿骨灰室』目前之價額。㈣郵局、銀行、農漁會、合作社
    等金融機構之全部存摺（包括證券存摺）聲請前二年內（自
    109 年4月28日起）完整影本（須完整清晰內頁資料及補登
    存摺，如無法補登，亦應提供存摺封面及餘額內頁影本
　　）。…。㈧以聲請人為要保人或被保險人之各個保險，每月繳
    納之保險費數額？現存保單價值準備金或解約金數額？現存
    保單是否辦理保單質借？並請提出相關證明資料。」「如逾
    期未補正，則駁回其聲請。」（本院卷第103-105頁）。該
    裁定已於111年5月16日合法送達債務人，有送達證書在卷可
    參（本院卷第111頁），然債務人未於期限內補正任何資料
    。嗣本院於111年6月14日行調查程序訊問時，債務人始表示
    因家人有人確診，暫時沒有時間補正，這個星期內補正等語
    （本院卷第261頁）。本院遂當庭諭知請聲請人於一週內補
    正應補正事項，如未補正或審核不符法律要件時，則裁定駁
    回（本院卷第262頁）。
㈣、而債務人固於111年6月16日具狀就應補正之事項說明:「一
　　、無留存生活費用支出明細，僅能提供部分發票。…三、因
    購買「龍巖白沙灣安樂園真龍殿骨灰室」是20幾年前之事，
    已忘記當初購買之金額，上網查詢價格約落在45,000元左右
　　。四、因多年前與前夫離婚時，搬離台中回雲林娘家，金融
    機構存摺皆已不見，目前僅找到郵局及京城銀行存摺，其他
    存摺2年内均無交易明細，補辦存摺需要上千元及請假處理
　　，提出有困難，懇請審判長見諒並依職權調查。…八、債務
    人並無保單借款。以債務人為要保人之保單有三筆，保單號
    碼：0000000000、0000000000為新光人壽保單，年繳約28,0
　　00元，保單0000000000之解約金約14,301元，保單00000000
　　00之解約金為0。而保單號碼：02G0000000為南山產物保險
　　，但債務人對此保險完全無印象，也找不到繳費資料，懇請
    審判長依職權調查」等語（本院卷第265-267頁）。然查:⒈
    債務人所提出之發票部分僅有影本10張（其中便利商店7張
　　、台灣中油2張及義美食品、50嵐、全聯各1張，本院卷第26
　　9頁），且均係110年9-10月之消費，無從證明其目前之實際
    生活費用支出。⒉所提出之B!gGoTW「真龍殿骨灰室」網站詢
    價網頁部分（本院卷第273頁），因債務人已將價格範圍限
    制在「$40,500-$55,000」之間，故查詢出來之價格不可能
    超出該範圍。然查詢條件若未限定價格範圍，則相同網站查
    詢結果多在20-30萬元之間。⒊債務人雖謂金融機構存摺皆已
    不見，目前僅找到郵局及京城銀行存摺，其他存摺2年内均
    無交易明細，補辦存摺需要上千元及請假處理云云。然債務
    人既能於財產及收入狀況說明書財產目錄詳細列舉13筆金融
    機構及帳號（本院卷第19頁），自得向銀行公會或各家銀行
    查得交易紀錄，而無須再申請存摺。⒋且就商業保險部分，
    債務人僅陳報2筆新光人壽保單之解約金各14,301元、0元（
    本院卷第279-283頁），卻未提出南山產險之保單資料
　　，僅稱對於南山產險保單無印象及找不到繳費資料，請本院
    依職權調查云云。且亦未說明並提出以債務人為「被保險人
    」於國泰人壽及富邦產物保險公司之保單（本院卷第51-52
    頁），可見有隱匿財產之情。
四、綜上所述，本件債務人有如上開所述財產及收入狀況說明書
    及每月必要支出之數額、原因及種類等說明不完整之情，經
    本院裁定限期補正卻逾期不補正，並有隱匿財產之情事，致
    本院無從綜合債務人之債務、收入、生活必要支出及財產狀
    況等，評估、判斷債務人依其客觀清償能力，是否有不能達
    成調解，或對已屆清償期之債務，有不能清償或不能清償之
    虞之情形。是債務人關於本件清算之聲請既不合程式，且命
    補正後仍未依裁定意旨補正，應依消債條例第8條規定裁定
    駁回，爰裁定如主文。
中　　華　　民　　國　　111 　年　　7 　　月　　29　　日
              民事第一庭    法　　　官　黃一馨
上為正本係照原本作成。
如不服本裁定，應於裁定送達後10日內，以書狀向本院提出抗告
，並繳納抗告費新臺幣1千元。
中　　華　　民　　國　　111 　年　　7 　　月　　29　　日
                            書　記　官　林家莉